最高法院刑事判決　　　　　　　　　　　　　　　八十八年度台上字第二三八六號
　　上訴人　台灣高等法院台南分院檢察署檢察官
　　被　告　甲○○
右上訴人因被告違反懲治盜匪條例案件，不服台灣高等法院台南分院中華民國八十六
年五月十四日第二審更審判決（八十六年度上更(一)字第六十六號，起訴案號：台灣台
南地方法院檢察署八十三年度偵字第一○四一三號），提起上訴，本院判決如左：
    主  文
原判決撤銷，發回台灣高等法院台南分院。
    理  由
本件原判決以公訴意旨略稱：被告甲○○夥同三名不詳姓名之男子，共同基於不法所
有之意圖於民國八十三年九月八日下午九時二十分許，四人分乘竊來之自小客車及小
貨車，至台南縣永康市○○○路十六巷口前等候經營銀樓生意之劉樹生駕車載其妻蘇
英芬、女兒劉季薇路過時，二車即前後夾擋，被告等四人分持刀棍將車窗打破，毆打
劉樹生夫婦致使不能抗拒搶走裝有金飾三百多兩之行李箱，認牽連涉犯懲治盜匪條例
第五條第一項第一款、刑法第三百二十一條第一項第四款之罪嫌等情，經審理之結果
，被告之犯罪不能證明，因認第一審諭知被告無罪之判決為無不合，駁回檢察官在第
二審之上訴，固非無見。
惟查(一)依被害人劉樹生在警訊中所指稱：「歹徒一共有四名，都是男生戴帽子口罩，
其中一人因把口罩取下，對我們說不要動，然後在我駕駛旁來了一名歹徒，手持尖刀
和球棒，身高約一七○公分，體重約七十公斤左右，短髮，面目清秀，國語口語」云
云（八十三年九月八日警訊筆錄）該劉樹生所指取下口罩之人與短髮、面目清秀、國
語口音之人，似為不同之二個人，如屬無訛，則原判決誤為同一人而認被害人之妻蘇
英芬之指述有瑕疵，即非無再加研求之餘地。(二)又證人張慶安於八十三年九月二十一
日第一次作證時先則證稱：八十三年九月八日被告去台南，伊沒有跟被告在一起，經
檢察官進一步偵訊後，證人張慶安即改稱：幾號忘記了，但記得有一天工作到下午二
點多，因為沒有工具，所以與被告一起去做國際樂器行的工作，被告到台南的那天早
上，說有警察到他家找他，是他媽媽打電話告訴他的，做國際樂器行的工作在前面，
與去台南是隔二天云云（偵卷第十八至二十頁），又本件案發時間為八十三年九月八
日晚上，案發後發現被告是兇嫌之一，立即報警偵查，被告之母親知悉後，即於翌日
（九月九日）早上七點多打電話與被告，被告即趕回台南，而於當晚（九月九日晚上
十時許）為警帶回訊問（見警卷），以此推算，被告與證人張慶安到國際樂器行工作
之日期似為八十三年九月七日下午，且依附偵卷之每日工作表記載（偵卷第五十八頁
）八十三年九月八日下午，證人張慶安、張正文均未簽到，而被告則是簽到後劃掉，
參酌證人張慶安在檢察官偵訊作證時稱：與被告去國際樂器行工作那天早上先到玉里
養護所工作到十一點半，下午二時又去上班，約２點多，沒有工具，二人才去國際樂
器行等語，以該玉里養護所每日工作表之簽到紀錄僅上、下午各簽到一次，因此如果
下午二時後仍曾到所工作，該每日工作表上，似必會有下午簽到之紀錄，證人張正文
亦證稱：八十二年九月八日當天上班半天（偵卷第五十一頁），從而八十三年九月八
日下午被告是否曾到玉里養護所工作不無疑問，原判決認定案發當天下午被告與張慶
安到國際樂器行工作，似與卷內資料不盡相符，實情若何，自應再詳加調查，以發現
真實。檢察官上訴意旨指摘原判決不當，尚非全無理由，應認有撤銷發回更審之原因
。
據上論結，應依刑事訴訟法第三百九十七條、第四百零一條，判決如主文。
中      華      民      國    八十八    年      五      月      十三    日
                              最高法院刑事第十庭
                                  審判長法官  莊  登  照
                                        法官  洪  明  輝
                                        法官  蔡  清  遊
                                        法官  黃  一  鑫
                                        法官  林  秀  夫
      右正本證明與原本無異
                                              書  記  官
中      華      民      國    八十八    年      五      月     十九     日
